臺灣澎湖地方法院刑事裁定　　　　　　九十二年度聲判字第五號
　　聲　請　人　乙○○
　　即告訴人
　　代　理　人　魯惠良律師
　　被　　　告　辛焱明
右聲請人因被告涉嫌偽造文書案件，不服臺灣高等法院高雄分院檢察署檢察長駁回再
議之處分（九二年度上聲議字第一一一三號），聲請交付審判，本院裁定如左：
    主  文
聲請駁回。
    理  由
一、按告訴人不服上級法院檢察署檢察長或檢察總長認再議為無理由而駁回之處分者
    ，得於接受處分書後十日內委任律師提出理由狀，向該管第一審法院聲請交付審
    判。法院認為交付審判之聲請不合法或無理由者，應駁回之，刑事訴訟法第二百
    五十八條之一、第二百五十八條之三第二項後段分別定有明文。
二、本件聲請人乙○○以被告涉犯偽造文書之罪嫌，向臺灣澎湖地方法院檢察署檢察
    官提出告訴，經該署檢察官於民國九十二年十月三十日以九十二年度發查偵字第
    一三號為不起訴處分後，聲請人不服，聲請再議，經臺灣高等法院高雄分院檢察
    署檢察長於民國九十二年十一月十九日以九十二年度上聲議字第一一一三號為駁
    回再議之處分。
三、原告訴意旨略以：被告甲○○為申請「世億建設開發有限公司（下稱世億公司）
    」之公司登記以經營商業，竟基於概括犯意，未經其外甥即聲請人之同意，連續
    先於民國八十五年十月二十四日許，利用不知情之人偽造「乙○○」之印章一枚
    ，並持聲請人身分證影本，委由不知情之土地登記專業代理人呂林浩惠，在世億
    公司第一次修正章程、世億公司股東同意書等私文書上，多次偽造乙○○之印文
    ，再持向臺灣省政府建設廳辦理世億公司之變更登記；嗣被告未經聲請人之同意
    ，復於八十五年間，持前開偽造之乙○○印章一枚及其國民身分證影本，再次委
    由不知情之土地登記專業代理人呂林浩惠，持向臺灣省政府建設廳辦理「鈺晟企
    業行」之設立登記，並以聲請人之名義為該行負責人。又被告連續於八十六年三
    月二十六日、八十七年四月三十日、八十八年四月三十日，未經聲請人之同意，
    持前開偽造之聲請人印章，盜蓋於「鈺晟企業行」營利事業所得稅結算申報書上
    ，持向財政部臺灣省南區國稅局澎湖縣分局（下稱國稅局澎湖縣分局），申報該
    行自八十五年十一月十八日起至八十七年十二月三十一日止之營利事業所得稅，
    足以生損害於乙○○及國稅局澎湖分局對稅捐稽徵管理之正確性。因認被告涉犯
    刑法第二百十六條、第二百十條之行使偽造私文書罪嫌及第二百十四條使公務員
    登載不實文書罪嫌。
四、原偵查結果略以：按案件曾經判決確定者，應為不起訴處分，刑事訴訟法第二百
    五十二條第一款定有明文。查被告曾因偽造文書案件，經臺灣澎湖地方法院於九
    十一年五月二十一日以九十年度訴字第四四號刑事判決處有期徒刑六月，得易科
    罰金確定在案，有該院刑事判決及本署刑案資料查註紀錄表各一份在卷足憑。茲
    本件被告所犯行使偽造私文書罪嫌及使公務員登載不實罪嫌之犯罪時間，係在前
    揭判決確定之前，且與該確定判決之案件犯罪時間緊接，方法相同，觸犯構成要
    件相同之罪名，顯係基於概括犯意反覆為之，為連續犯，與前案有連續犯裁判上
    一罪之關係，即法律上同一案件，應為前案確定判決效力所及，依首揭法條意旨
    ，自不得再行追訴，而依前開規定予以不起訴處分。
五、聲請交付審判意旨略稱：按連續犯之所謂出於概括之犯意，必須其多次犯罪行為
    自始均在一個預定犯罪計畫之內，出於主觀上始終同一犯意之進行，若中途另有
    新犯意發生，縱所犯為同一罪名，就非連續其初發的意思，即不能成立連續犯，
    最高法院著有八十四年台上字第二四三號判決可資參照。本件被告於八十五年十
    一月間，偽造聲請人之印章，並冒用申請人之身分證影本，委請代書持向台灣省
    政府建設廳，虛偽以聲請人為「鈺晟企業行」之負責人，另為設立登記，成立新
    行號之犯行，與前開確定判決之「世億建設開發公司」之股東變更登記性質不同
    ，並非在一個預定犯罪計畫之內，出於主觀上始終同一犯意之進行，而係另行起
    意而為，並非基於同一概括犯意所為，依前揭最高法院判決要旨，自不得與前開
    案件成立連續犯；另被告先後三次冒用聲請人名義，向稅捐機關申報營利事業所
    得稅，其每次行為之間相隔一年以上，不可謂時間緊接，與前案應無連續犯之裁
    判上一罪關係，檢察官以本件被告所犯行使偽造私文書罪及使公務員登載不實文
    書罪嫌，與前案有連續犯裁判上一罪關係，而為不起訴處分，顯然事實及理由上
  矛盾，並未善盡職權調查之能事，自有認事用法之違誤，為此向鈞院聲請交付審
    判。
六、按連續犯之所謂出於概括犯意，必須其多次犯罪行為，自始均在一個預定犯罪計
    畫以內，出於主觀上始終同一之犯意進行者，始足當之。而行為人多次之犯罪行
    為，是否出於概括之犯意，乃屬事實認定之問題（最高法院90年度台上字第1194
    號判決參照）。經查，被告前於八十一年間、八十五年間，使不知情之人偽造辛
    秋雪身分證影本，委由不知情之代書呂林浩惠，在世億公司私文書上，多次偽造
    辛秋雪之署押、印文，再分別於八十一年二月十二日、八十五年十月二十九日持
    往台灣省政府建設廳申請世億公司設立登記、變更登記，並使不知情之承辦公務
    員，將此不實事項登載於職務上所載之公文書，足生損害於辛秋雪及台灣省政府
    建設廳對公司登記管理之正確性，因而涉犯刑法第二百十六條、第二百十條之行
    使偽造私文書罪及第二百十四條使公務員登載不實罪，經本院以九十年度訴字第
    四四號判處有期徒刑六月確定，此有該案判決一份附偵卷可佐。本件告訴人所指
    述被告之犯罪事實，乃被告未經聲請人之同意，連續先於民國八十五年十月二十
    四日許，利用不知情之人偽造「乙○○」之印章一枚，並持聲請人身分證影本，
    委由不知情之土地登記專業代理人呂林浩惠，在世億公司第一次修正章程、世億
    公司股東同意書等私文書上，多次偽造乙○○之印文，再持向臺灣省政府建設廳
    辦理世億公司之變更登記，復於八十五年間，持前開偽造之乙○○印章一枚及其
    國民身分證影本，再次委由不知情之土地登記專業代理人呂林浩惠，持向臺灣省
    政府建設廳辦理「鈺晟企業行」之設立登記，並以聲請人之名義為該行負責人，
    又被告連續於八十六年三月二十六日、八十七年四月三十日、八十八年四月三十
    日，未經聲請人之同意，持前開偽造之聲請人印章，盜蓋於「鈺晟企業行」營利
    事業所得稅結算申報書上，持向財政部臺灣省南區國稅局澎湖縣分局（下稱國稅
    局澎湖縣分局），申報該行自八十五年十一月十八日起至八十七年十二月三十一
    日止之營利事業所得稅。比較前後二項犯罪事實，被告偽造辛秋雪印章向台灣省
    政府建設廳申請世億公司變更登記，以及偽造聲請人乙○○印章向台灣省政府建
    設廳申請世億公司變更登記，均係在八十五年十月間，時間僅前後僅相差四天，
    而被告持聲請人乙○○印章向台灣省政府建設廳申請「鈺晟企業行」之設立登記
    ，亦係在民國八十五年間，且依附於警卷之國稅局提供之申報所得稅資料，可知
    「鈺晟企業行」之設立亦係在八十五年十一月間，故本件聲請人所告訴之犯罪事
    實與先前被告已判決確定之犯罪事實，不僅犯罪手段相同，且在犯罪時間上極為
    接近，應可認定自始均在一個預定犯罪計畫以內；又被告於偽造辛秋雪、聲請人
    乙○○等印章虛偽辦理公司行號之變更或設立登記後，均再持偽造之印章，盜蓋
    於世億公司、鈺晟企業行的營利事業所得稅結算申報書上，向財政部國稅局申報
    營利事業所得稅，足認被告主觀上確係本於同一之犯意，有計劃進行上述之犯罪
    ，揆諸前開判決說明，聲請人所告訴之犯罪事實，與前案確具有連續犯之裁判上
    一罪關係，原不起訴處分書及駁回再議處分書，已依照聲請人所指述之犯罪時間
    均在前揭判決確定前，且與該確定判決之案件犯罪時間緊接、手法相同，觸犯構
    成要件相同之罪名等理由，認定前後多次犯行均在被告之犯罪計畫範圍內，顯係
    基於概括犯意反覆為之，為連續犯，而為前案確定判決效力所及，依刑事訴訟法
    第二百五十二條第一款規定為不起訴處分及駁回再議之聲請，核對卷內資料，於
    法均無違誤，本件聲請意旨仍執前詞，對於原處分加以指摘而聲請交付審判，並
    無理由，應予駁回。
六、依刑事訴訟法第二百五十八條之三第二項前段，裁定如主文。
中      華      民      國      九十三     年      一     月    八      日
                            臺 灣 澎 湖 地 方 法 院 刑 事 庭
                                  審判長法  官  管   安   露
                                        法  官  李   宛   玲
                                        法  官  陳   介   安
右正本證明與原本無異。
本裁定不得抗告。
中      華      民      國      九十三     年      一     月    十三    日
                                        書記官  楊   依   靚
